【裁判字號】    97,上易,2448
【裁判日期】    971028
【裁判案由】    竊盜
【裁判全文】
臺灣高等法院刑事判決                97年度上易字第2448號
上  訴  人  台灣台北地方法院檢察署檢察官
上  訴  人
即  被  告  丁○○
                    （另案在台灣桃園女子監獄戒治中）
被      告  丙○○
                    （另案在台灣台北監獄執行中）
上列上訴人等因被告等竊盜案件，不服台灣台北地方法院九十七
年度易字第四一二號，中華民國九十七年三月二十八日、八月二
十二日第一審判決（起訴案號：台灣台北地方法院檢察署九十六
年度偵字第二四二０八、二五一五０號），提起上訴，本院判決
如下：
    主  文
原判決關於丁○○共同攜帶兇器竊盜及丙○○部分均撤銷。
丁○○共同攜帶兇器竊盜，處有期徒刑陸月，如易科罰金以新台
幣壹仟元折算壹日。
丙○○攜帶兇器竊盜，累犯，處有期徒刑捌月。又攜帶兇器竊盜
，累犯，處有期徒刑柒月。又共同攜帶兇器竊盜，累犯，處有期
徒刑柒月。應執行有期徒刑壹年捌月。
    事  實
一、丙○○前因竊盜罪，經法院判處有期徒刑十月確定，與先前
    應執行之殘餘刑期一年六月十四日合併執行，於民國九十三
    年二月二十三日入監執行，九十五年六月十二日因縮刑期滿
    執行完畢。仍不知悛悔，意圖為自己不法之所有，分別於(1)
    九十六年九月十三日下午六時許，攜帶客觀上足以傷害人生
    命身體之老虎鉗一支（未扣案），在台北縣新店市○○路一
    五一號四樓小碧潭捷運站四樓，竊得該樓層公共廁所內由台
    北捷運公司員工甲○○所管領之沖水凡爾五個；(2)同年月二
    十日凌晨五時許，攜帶上開老虎鉗在台北市○○區○○街一
    三七巷一二號萬和里公共廁所內，竊取由台北市政府環境保
    護局水肥二隊公廁領班戊○○所管領之沖水凡爾二個，得手
    後，於同日上午十時許，攜至郭麗花在台北縣新店市○○路
    一三一之一號所經營之長益紙業股份有限公司兜售時，經巡
    邏警員察覺有異欲盤查時，即將該二個沖水凡爾丟棄於地而
    逃逸。
二、丙○○與與丁○○共同意圖為自己不法所有之犯意聯絡，於
    九十六年十月一日凌晨六時二十分許，在台北縣新店市○○
    路○段三０五號，由丁○○在旁把風，丙○○則攜帶上開老
    虎鉗剪斷乙○○所有A4-486號營業大客車之電線（毀損部分
    未據告訴），竊取車內電池二顆得手後，共乘CBH-167重機
    車欲駛離現場時，適乙○○返回該處發現，上前以手拉扯機
    車，致車內二顆電池掉落路旁，丙○○、丁○○趁隙逃逸。
三、案經台北縣政府警察局新店分局報請台灣台北地方法院檢察
    署檢察官偵查起訴。
    理  由
一、證人甲○○、郭麗花於檢察官偵查中之證詞，業經具結，復
    無顯不可信之情況，依刑事訴訟法第一百五十九條之一第二
    項規定，自得作為證據。證人戊○○、乙○○於警詢之證言
    ，雖屬被告以外之人於審判外所為之陳述，然當事人於言詞
    辯論終結前均未爭執其證據能力，本院審酌該言詞陳述作成
    時情況並無不當，依同法第一百五十九條之五第二項規定，
    亦得為證據。
二、訊據被告丙○○對於上開犯罪事實，坦承不諱，並經證人甲○○、戊○○、乙○○、郭麗花等人證述屬實，復有失竊之
    沖水凡爾照片、監視錄影翻攝照片可稽。被告自白與事實相
    符，應可採信。事證明確，丙○○犯行，堪以認定。
三、上訴人即被告丁○○否認有上開竊盜犯行，辯稱：伊當日未
    跟丙○○在一起，且伊將機車出借予友人簡秀娟，不可能於
    當日騎機車與丙○○至新店云云。惟查，丁○○確有與丙○○共同竊取電池二顆之事實，不惟業經丙○○於警詢及偵查
    中供證明確，復據證人乙○○於原審結證屬實，互核一致。
    再參酌證人陳銀福證稱：CBH-167號機車係伊所有，惟係丁○○在使用等語。則丁○○於丙○○竊取電池之際，既騎車
    在旁等候，且俟丙○○將所竊電池置放於機車內即附載丙○○逃逸等舉措觀之，足認丁○○係於丙○○行竊時擔任把風
    甚明。證人丙○○於原審更異前供，顯係迴護丁○○，尚難
    置信。丁○○所辯上情，亦委無可採。此部分事證明灼，丁○○之犯行，至堪認定。
四、查老虎鉗質地堅硬，客觀上足以殺傷人生命、身體，顯係具
    有危險性之兇器。核丙○○、丁○○所為，均係犯刑法第三
    百二十一條條第一項第三款之攜帶兇器竊盜罪。丙○○所犯
    三次犯行，犯意各別，行為互殊，應分論併罰。其與丁○○
    就事實欄二所載竊取電池二顆之犯行，互有犯意聯絡及行為
    分擔，皆為共同正犯。又丙○○前因竊盜罪，經法院判處有
    期徒刑十月確定，與先前應執行之殘餘刑期一年六月十四日
    合併執行，於九十三年二月二十三日入監執行，九十五年六
    月十二日因縮刑期滿執行完畢。有本院被告前案紀錄表可參
    ，其前受有期徒刑之刑執行完畢，五年以內故意再犯本件有
    期徒刑以上之罪，均為累犯，應依刑法第四十七條第一項規
    定各加重其刑。
五、原審據以論科，雖非無見。惟查：(一)、丁○○被訴與丙○○
    於九十六年九月十三日下午六時許，共同竊取沖水凡爾五個
    犯行（即事實欄一之(1)）部分，既經原審判決丁○○無罪確
    定，原判決又認定丙○○此部分犯行與丁○○成立共同正犯
    ，其認定事實及適用法律，即有違誤。(二)、原判決就事實欄
    二所載丁○○與丙○○共同竊取電池二顆之犯行，就丁○○
    部分認定係擔任把風，丙○○則係實行正犯，並論以累犯加
    重其刑，但對其二人之科刑，卻均量處有期徒刑七月，顯有
    罪刑不相當及違反比例原則之違誤。(三)、原判決就丙○○所
    犯三罪，分別量處有期徒刑八月、七、七月，於主文欄諭知
    應執行有期徒刑一年二月，理由欄並未說明其定應執行之刑
    之論據，已嫌疏誤，且所定應執行之刑，與刑法修正後改採
    一罪一罰之立法精神不相適合，併有有議。丁○○及檢察官
    就丙○○部分，分別提起上訴，執以指摘原判決不當，為有
    理由，應由本院將原判決關於丁○○共同攜帶兇器竊盜及丙○○部分予以撤銷改判。爰審酌丙○○、丁○○持兇器犯罪
    之危險性較高，所竊財物價值非鉅，丙○○並坦承犯行，犯
    後態度良好，而事實欄一之(2)所竊沖水凡爾二個及事實欄二
    所竊電池二顆，均經被害人取回，丙○○因生活無以為繼始
    起意竊取之犯罪動機，與彼等之智識程度、生活狀況等一切
    情狀，分別量處如主文第二、三項所示之刑。丁○○部分並
    諭知易科罰金之折算標準，丙○○部分則定其應執行之刑。
    至其等持以行竊之老虎鉗一支並未扣案，且據丙○○供承已
    丟棄滅失，復無證據證明係其等所有，自不得宣告沒收，併
    予敘明。
六、檢察官雖以丙○○有竊盜前科，又為本案三次犯行，認應宣
    告強制工作。惟保安處分係針對受處分人將來之危險性所為
    處置，以達教化、治療之目的，而係刑罰之補充制度。我國
    現行刑法採刑罰與保安處分雙軌制，係在維持行為責任之刑
    罰原則下，為協助行為人再社會化之功能，以及改善行為人
    潛在之危險性格，期能達成根治犯罪原因、預防犯罪之特別
    目的，是保安處分中之強制工作，旨在對嚴重職業性犯罪及
    欠缺正確工作觀念或無正常工作因而犯罪者，強制其從事勞
    動，學習一技之長及正確之謀生觀念，使其日後重返社會，
    能適應社會生活。竊盜犯贓物犯保安處分條例第3條第1項規
    定，即係本於保安處分應受比例原則之規範，使保安處分之
    宣告，與行為人所為行為之嚴重性、行為人所表現之危險性
    及對於行為人未來行為之期待性相當之意旨而制定，而由法
    院視行為人之危險性格，決定應否令入勞動處所強制工作，
    以達預防之目的。查丙○○雖有竊盜案件經判處罪刑確定並
    入監服刑，惟其歷次竊盜犯行至少間隔一年以上，尚難認其
    有以犯罪為日常之惰性行為而具犯罪習性，且本案三次竊盜
    犯行，所竊財物價值均屬非鉅，部分贓物業返還被害人，其
    犯行所生財產危害尚非嚴重，本院認所宣告長期自由刑已足
    收警惕矯治之效，尚無併予諭知強制工作之必要，附此指明
    。
據上論斷，應依刑事訴訟法第三百六十九條第一項前段、第三百
六十四條、第二百九十九條第一項前段、刑法第二十八條、第三
百二十一條第一項第三款、第四十七條第一項、第四十一條第一
項、第五十一條第五款，判決如主文。
本案經檢察官黃柏齡到庭執行職務。
中    華    民    國    97    年    10    月    28    日
            刑事第十九庭  審判長法  官  黃金富
                                法  官  魏新國
                                法  官  吳  燦
以上正本證明與原本無異。
不得上訴。
                                書記官  陳靜姿
中    華    民    國    97    年    10    月    28    日
附錄：本案論罪科刑法條全文
刑法第321條第1項第3款
犯竊盜罪而有左列情形之一者，處六月以上、五年以下有期徒刑
：
三、攜帶兇器而犯之者。


司法院資訊處製作；財團法人民間司法改革基金會備份。
